【裁判字號】    98,易,20
【裁判日期】    980415
【裁判案由】    家暴傷害
【裁判全文】
臺灣嘉義地方法院刑事判決                98年度易字第20號
公  訴  人  臺灣嘉義地方法院檢察署檢察官
被      告  乙○○
上列被告因家庭暴力之傷害案件，經檢察官提起公訴（九十七年
度偵字第七０八０號），本院判決如下：
    主  文
乙○○犯傷害罪，處拘役伍拾玖日，如易科罰金，以新臺幣壹仟
元折算壹日。
    犯 罪 事 實
一、乙○○於民國九十七年九月間與甲○○為同居男女朋友，二
    人間具有家庭暴力防治法第三條第二款所定之家庭成員關係
    。乙○○於九十七年九月二十日晚間十一時五十分許，在二
    人當時位在嘉義縣義竹鄉平溪村一鄰安溪寮十三號之同居處
    所房間內，因細故發生爭執，乙○○竟基於傷害之犯意，出
    手毆打甲○○，造成甲○○受有頭部外傷、胸壁挫傷、前額
    及頸部挫傷、背挫傷等傷害。
二、案經甲○○訴由嘉義縣警察局布袋分局報請臺灣嘉義地方法
    院檢察署檢察官偵查起訴。
    理  由
一、按被告以外之人於審判外之陳述，經當事人於審判程序同意
    作為證據，法院審酌該言詞陳述或書面陳述作成時之情況，
    認為適當者，亦得為證據。當事人、代理人或辯護人於法院
    調查證據時，知有第一百五十九條第一項不得為證據之情形
    ，而未於言詞辯論終結前聲明異議，視為有前項之同意，刑
    事訴訟法第一百五十九條之五定有明文。查被告乙○○對於
    卷附各傳聞證據之證據能力，於本院行準備程序時表示同意
    調查（見本院卷第41頁），且經本院於審理逐一提示予被告
    表示意見，而被告未於言詞辯論結前聲明異議。本院審酌採
    納上開傳聞證據，無礙被告於程序上之彈劾詰問權利，而認
    卷附各傳聞證據合於刑事訴訟法第一百五十九條之五之規定
    ，因而具證據能力，合先敘明。
二、訊據被告乙○○矢口否認有何傷害犯行，辯稱：當時伊並未
    毆打告訴人甲○○，伊在房間睡覺，告訴人拿菜刀要殺伊，
    而告訴人自行跌倒受傷卻告伊傷害云云。惟查：
  (一)被告與告訴人於九十七年九月間為同居男女朋友，當時同居
    在嘉義縣義竹鄉平溪村一鄰安溪寮十三號等情，此據被告於
    本院審理時供承明確（見本院卷第75頁），核與證人即告訴
    人甲○○於本院審理時之結證情詞相符（見本院卷第72頁）
    ，是二人間具有家庭暴力防治法第三條第二款所定之家庭成
    員關係無誤。
  (二)被告於九十七年九月二十日晚間十一時五十分許，因告訴人
    拒絕與其發生性行為而起爭執，被告遂扯住告訴人頭髮將告
    訴人拉去撞牆，並出手毆打告訴人之頭部、胸部及手部成傷
    等情，業據證人甲○○於本院審理時結證明確（見本院卷第
    69頁、第70頁、第72頁），核與其警詢時之證述情節相符；
    參以告訴人於九十七年九月二十一日凌晨三時四十三分許至
    奇美醫院柳營分院急診求治，經醫師診斷受有頭部外傷、胸
    壁挫傷、前額及頸部挫傷、背挫傷等情，亦有奇美醫院柳營
    分院診斷證明書乙份（見警卷第7 頁）在卷可稽，是由告訴
    人案發後立即前往就醫驗傷及其經醫師診斷之受傷部位以觀
    ，俱與其上開證述情詞吻合，均足徵證人甲○○上開證詞並
    非憑空杜撰，應係可採。
  (三)被告固辯稱：當時伊並未毆打告訴人甲○○，伊在房間睡覺
    ，告訴人拿菜刀要殺伊，而告訴人自行跌倒受傷卻告伊傷害
    云云。然被告於九十七年九月二十一日凌晨警詢時就案發當
    時情形係陳稱：伊當時在臥室徒手打告訴人，打告訴人哪裡
    、幾下伊已不清楚，伊因告訴人拿菜刀砍伊，伊才出手將菜
    刀搶下而出手打告訴人（見警卷第 2頁）等詞，足見被告於
    案發後第一時間接受警詢時坦承確有出手毆打告訴人之行為
    ；後於九十七年十一月五日偵查中改稱：當時告訴人拿菜刀
    砍伊，伊將菜刀搶下，跟告訴人拉扯，告訴人可能因此受傷
    ，伊並未打告訴人（見偵查卷第 6頁）云云，前後對照以觀
    ，被告對於告訴人受傷之原因於警詢時、偵查中及本院審理
    時其供均不一致，且其警詢時尚坦承曾出手毆打告訴人，偵
    查中則改稱僅有拉扯告訴人，迄本院審理時竟聲稱告訴人係
    自行跌倒受傷，是其說詞愈趨避重就輕，其上開辯詞之憑信
    性即顯可疑。此外，被告於本院審理時供稱：案發當晚伊已
    在睡覺，並未與告訴人因事吵架，且伊亦未遭菜刀劃傷（見
    本院卷第75頁）等語明確，亦無任何客觀情狀與其所聲稱告
    訴人當晚欲持菜刀要殺伊之情吻合，更見其上開辯詞純屬臨
    訟卸責之詞，並不足信。
  (四)綜上所述，本件事證明確，被告上開辯詞並不足信，其上開
    犯行至堪認定，應依法論科。
三、按家庭暴力指家庭成員間實施身體或精神上不法侵害之行為
    。而家庭暴力罪指家庭成員間故意實施家庭暴力行為而成立
    其他法律所規定之犯罪，家庭暴力防治法第二條第一款、第
    二款分別定有明文。查被告與告訴人於案發當時為同居男女
    朋友，具有家庭暴力防治法第三條第二款所定之家庭成員關
    係。是核被告上開所為，係犯刑法第二百七十七條第一項之
    傷害罪，且屬家庭暴力防治法第二條第二款所定之家庭暴力
    罪。爰審酌被告初中肄業之智識程度，前有公共危險前科之
    素行，僅因細故與告訴人發生爭執而出手毆打告訴人之犯罪
    動機及犯罪手段，並衡酌告訴人之受傷程度，以及犯罪後矢
    口否認犯行，飾詞卸責等一切情狀，量處如主文所示之刑，
    並諭知易科罰金之折算標準，以資懲儆。
據上論斷，應依刑事訴訟法第二百九十九條第一項前段，刑法第
二百七十七條第一項、第四十一條第一項前段，刑法施行法第一
條之一第一項、第二項前段，判決如主文。
本案經檢察官陳則銘到庭執行職務。
中    華    民    國    98    年    4     月    15    日
                刑事第五庭  法  官  曾宏揚
以上正本證明與原本無異。
如不服本判決應於收受判決後10日內向本院提出上訴書狀，並應
敘述具體理由；其未敘述上訴理由者，應於上訴期間屆滿後20日
內向本院補提理由書（均須按他造當事人之人數附繕本）「切勿
逕送上級法院」。告訴人或被害人如對於本判決不服者，應具備
理由請求檢察官上訴，其上訴期間之計算係以檢察官收受判決正
本之日期為準。
中    華    民    國    98    年    4     月    15    日
                            書記官  陳慶昀
附錄本案論罪科刑法條全文：
中華民國刑法第277條第1項
（普通傷害罪）
傷害人之身體或健康者，處3 年以下有期徒刑、拘役或1 千元以
下罰金。


司法院資訊處製作；財團法人民間司法改革基金會備份。
